臺灣基隆地方法院刑事判決　　　　　　　96年度簡上字第75號
上　訴　人
即　被　告　甲○○
上訴人即被告因妨害公務案件，不服本院基隆簡易庭（96年度基
簡字第363 號，中華民國96年3 月22日第一審刑事簡易判決（原
聲請簡易判決處刑案號：96年度偵字第1203號），提起上訴，本
院管轄之第二審合議庭判決如下：
    主      文
上訴駁回。
    事實及理由
一、本案經本院審理結果，認第一審簡易庭以上訴人即被告甲○○於公務員依法執行職務時當場侮辱公務員暨對公務員施以
    強暴，所為係觸犯刑法第一百四十條第一項、第一百三十五
    條第一項之罪，兼以被告係於前案有期徒刑執行完畢後，五
    年以內故意再犯本案，而依刑事訴訟法第四百四十九條第一
    項前段、第四百五十四條第二項，刑法第一百四十條第一項
    、第一百三十五條第一項、第四十七條第一項、第四十一條
    第一項前段，刑法施行法第一條之一，判處上訴人「於公務
    員依法執行職務時，當場侮辱，累犯，處拘役三十日，如易
    科罰金，以新臺幣一千元折算壹日。又對於公務員依法執行
    職務時，施強暴，累犯，處有期徒刑四月，如易科罰金，以
    新臺幣一千元折算壹日」，核其認事用法，尚無違誤，量刑
    亦堪稱妥適，應予維持。除「上訴人前案有期徒刑執行完畢
    之時間，應更正為民國95年3 月7 日」，此業經本院職權調
    取臺灣基隆地方法院檢察署94年度執字第2422號執行全卷核
    閱無誤，並有臺灣高等法院被告前案紀錄表1 件在卷足考；
    餘均引用第一審簡易判決及檢察官聲請簡易判決處刑書（如
    附件）記載之事實、證據及理由。
二、上訴人即被告上訴意旨略以：上訴人既未以污言穢語相辱於
    執行職務之公務員，亦不曾對之施暴，乃原審未予詳查，即
    認上訴人罪證明確並判處上訴人罪刑在案，上訴人自難甘服
    ，爰於法定期間提起上訴，求為撤銷改判上訴人無罪等語。
三、經查：上訴人於96年2 月4 日晚間6 時52分，無照騎乘K7D-
    905 號機車，沿基隆市○○路由市區往法院方向行駛；乃因
    違規擅闖紅燈，致遭身著制服、目睹上情而趨車追趕之基隆
    市警察局第一分局延平派出所警員丙○○、丁○○攔截舉發
    。此首經上訴人自陳在卷，並據證人丙○○、丁○○證述無
    誤。其次，上訴人雖因闖紅燈致遭攔停，然其併係「無照駕
    駛」之違規情節，仍因員警連線確認致一無所遁，舉發員警
    丁○○更即取拔上訴人之機車鑰匙，俾禁止上訴人繼續行駛
    （道路交通管理處罰條例第21條第1 項第1 款、違反道路交
    通管理事件統一裁罰基準及處理細則第18條第1 項規定參照
    ）；乃上訴人非特不服取締、辱以「幹你娘」等污言穢語（
    所涉刑法第三百零九條第一項公然侮辱罪之部分，未據告訴
    ），更即出手回奪機車鑰匙，甚且不惜為此與在場員警肢體
    拉扯，而終至舉發員警丙○○受有右手掌背擦挫傷之傷害（
    所涉刑法第二百七十七條第一項傷害罪之部分，未據告訴）
    。此亦經證人丙○○、丁○○證述歷歷，並有交通部公路總
    局臺北區監理所基隆監理站96年3 月7 日北監基四字第0960
    002233號函暨其附件、丙○○診斷證明書、受傷照片各1 份
    在卷可考。茲上訴人雖迭以前詞置辯，並迭稱證人丙○○、
    丁○○所指之上開各節俱屬不實；然細繹事發時適在案發現
    場附近之證人戊○○結稱：「（問：96年2 月4 日晚間6 時
    52分警員在仁一路、愛七路口取締被告違規時，你人在何處
    ？）我是『東方帝景』的泊車人員，所以我當時就站在『東
    方帝景』的大門口。（問：有無見到被告與取締員警發生爭
    執？）有。當時我看到二個警察騎機車追上另一名騎機車的
    人，我本來以為發生什麼事，結果警察攔住該名騎機車之人
    後，我聽見警察叫該名男子拿出行照、駕照，也有見到警察
    以掌上型電腦查詢資料，所以我想只是單純取締違規事件，
    因而就返回『東方帝景』內，進去沒多久，我聽到外面『大
    小聲』，聽不清楚對話內容，也不知道發生何事，我好奇心
    起，就又走出去門口看，當場目睹其中一位警察手上有拿機
    車鑰匙，被警察追截之人，正在搶警察手上的鑰匙，警察不
    給，搶來搶去，鑰匙就掉在地上；鑰匙掉到地上後，我就沒
    有繼續注意鑰匙，但有見到該名被警察追截之人被二名警察
    壓制在地上及上手銬的後來經過，接著二名警察便將該名遭
    追截者帶走。被追截之人在搶鑰匙時，另一名警察在做何事
    ，我沒有注意」「... 被告確實曾經出手推擋警察」（本院
    審判筆錄第8-9 頁、第10頁）等語，核已足見證人丙○○、
    丁○○所指「口出穢言」、「回奪鑰匙」、「肢體拉扯」等
    種種情節俱非無稽。尤以上訴人之言行，實已兼及公然侮辱
    、傷害等2 項罪名，乃證人丙○○、丁○○概未就此表示訴
    究，則其2 人避免多生事端之心態，實已不言可喻；準此，
    苟非所指「不服取締」、「口出穢言」、「回奪鑰匙」、「
    與之拉扯」等情節非虛，諒證人丙○○、丁○○亦不至當眾
    施以強制力（參見證人戊○○證稱：「見到該名被警察追截
    之人被二名警察壓制在地上及上手銬的後來經過，接著二名
    警察便將該名遭追截者帶走」等語），遑論猶大費周章移請
    檢察官依法偵辦！更何況，上訴人所涉之刑法第一百四十條
    第一項侮辱公務罪，其法定刑度不過「六月以下有期徒刑、
    拘役或一百元以下罰金」，至所涉刑法第一百三十五條第一
    項妨害公務執行罪，其法定刑度亦不過為「三年以下有期徒
    刑、拘役或三百元以下罰金」；然倘證人丙○○、丁○○以
    莫須有之事，「故為不利於上訴人」之證述，彼2 人所可能
    面臨者，實為尤重於侮辱公務、妨害公務執行之「七年以下
    有期徒刑」偽證罪之處罰，是若謂證人丙○○、丁○○係意
    在設詞構陷，則彼2 人「損人兼不利己」之動機、目的實亦
    令人匪思！綜上勾稽，因認證人丙○○、丁○○所證各節，
    應非虛設，並為可採；至上訴人空言辯稱其未口出穢語或對
    員警施以強暴云云，則無足取。從而，本案事證明確，上訴
    人於公務員依法執行職務時當場侮辱公務員暨對公務員施以
    強暴之犯行，堪可認定。
四、核上訴人所為，係犯刑法第一百四十條第一項之侮辱公務罪
    及刑法第一百三十五條第一項之妨害公務執行罪。又上訴人
    雖係基於相同之妨害公務目的，同時對依法執行職務之公務
    員當場以言詞侮辱，暨以強暴行止相加，而分別該當刑法第
    一百四十條第一項、第一百三十五條第一項之構成要件；然
    因上訴人對依法執行職務之公務員施以言詞侮辱及以強暴行
    止相加之犯意各別，行為互殊，兼以所犯法條罪名亦不相同
    （罪名各異），自應予以分論併罰（數罪併罰）。末查，上
    訴人曾犯偽造文書案件，經本院於94年9 月29日，以94年度
    簡上字第107 號判決有期徒刑三月確定，甫於95年3 月7 日
    易科罰金執行完畢。此除有臺灣高等法院被告前案紀錄表1
    件在卷可考，並經本院職權調取臺灣基隆地方法院檢察署94
    年度執字第2422號執行全卷核閱無訛。乃於前案有期徒刑執
    行完畢後，五年以內，故意再犯本案有期徒刑以上刑之罪，
    為累犯，應依刑法第四十七條第一項規定，就其所犯之罪，
    分別加重其刑。本院審酌被告犯罪之動機、目的、手段，對
    依法執行職務之公務員施以言詞侮辱及強暴行止之乖張，兼
    以猶不知改悔之犯後態度，認原審考量上訴人明知自己並未
    考領取得駕駛執照，仍一再無照駕車，前已多次遭警取締舉
    發，猶依然故我，毫無法治觀念，本次因無照駕車且闖紅燈
    而遭員警取締，竟變本加厲而出言辱罵並拉扯值勤員警，實
    不宜輕縱，而就所犯侮辱公務罪判處拘役30日；就所犯妨害
    公務執行罪判處有期徒刑4 月，併就所處徒刑、拘役各諭知
    以新臺幣1,000 元折算1 日之易科罰金折算標準，核其認事
    用法並無違誤，量刑亦堪稱妥適，自應予以維持。上訴人以
    前詞為由提起上訴，請求撤銷改判，為無理由，應予駁回。
據上論斷，應依刑事訴訟法第四百五十五條之一第一項、第三項
、第三百六十八條、第三百七十三條，判決如主文。
本案經檢察官乙○○到庭執行職務。
中　　華　　民　　國　　96　　年　　5 　　月　　11　　日
                  刑事第二庭審判長法  官　王福康
                                  法  官  齊  潔
                                  法  官  王慧惠
以上正本證明與原本無異。
本件判決不得上訴。
中　　華　　民　　國　　96　　年　　5 　　月　　11　　日
                                  書記官  王一芳
【附件】
臺灣基隆地方法院刑事簡易判決　　　　 96年度基簡字第363號
聲　請　人　臺灣基隆地方法院檢察署檢察官
被　　　告　甲○○　男　21歲（民國○○年○月○日生）
　　　　　　　　　　住基隆市○○○街4巷1之3號
　　　　　　　　　　身分證統一編號：Ｚ000000000號
上列被告因妨害公務案件，經檢察官聲請以簡易判決處刑（96年
度偵字第1203號），本院判決如下：
    主  文
甲○○於公務員依法執行職務時，當場侮辱，累犯，處拘役拾
日，如易科罰金，以新臺幣壹仟元折算壹日。又對於公務員依法
執行職務時，施強暴，累犯，處有期徒刑肆月，如易科罰金，以
新臺幣壹仟元折算壹日。
    事實及理由
一、本件犯罪事實、證據及應適用之法條，均引用檢察官聲請簡
    易判決處刑書之記載（如附件）。
二、刑之酌科及加減：
    被告甲○○前曾受如聲請簡易判決處刑書所載有期徒刑之執
    行（前案易科罰金執行完畢日期應更正為民國94年12月8 日
    ），此有臺灣高等法院被告前案紀錄表附卷可考，其於有期
    徒刑之執行完畢後，5 年以內故意再犯本件有期徒刑以上之
    罪，為累犯，應加重其刑。本院審酌被告明知自己並未考領
    取得駕駛執照，仍一再無照駕車，前已多次遭警取締舉發，
    猶依然故我，毫無法治觀念，本次因無照駕車且闖紅燈而遭
    員警取締，竟變本加厲而出言辱罵並拉扯值勤員警，實不宜
    輕縱，併其犯後態度等一切情狀，量處如主文所示之刑，併
    就所處徒刑、拘役各諭知易科罰金之折算標準。
三、依刑事訴訟法第449 條第1 項前段、第454 條第2 項，刑法
    第135 條第1 項、第140 條第1 項、第47條第1 項、第41條
    第1 項前段，刑法施行法第1 條之1 ，逕以簡易判決處刑如
    主文。
如不服本判決，得自收受送達之日起10日內，向本院提起上訴。
中　　華　　民　　國　　96　　年　　3 　　月　　22　　日
                  基隆簡易庭法  官  楊皓清
以上正本證明與原本無異。
如不服本判決，應於判決送達後10日內，向本院提出上訴書狀，
上訴於本院合議庭，並按他造當事人之人數附具繕本。
中　　華　　民　　國　　96　　年　　3 　　月　　22　　日
                            書記官  盧鏡合
附錄論罪法條:
刑法第135 條第1 項
對於公務員依法執行職務時，施強暴脅迫者，處3 年以下有期徒
刑、拘役或3 百元以下罰金。
第140 條第1 項
於公務員依法執行職務時，當場侮辱，或對於其依法執行之職務
公然侮辱者，處6 月以下有期徒刑、拘役或1 百元以下罰金。
刑法施行法第1 條之1
中華民國九十四年一月七日刑法修正施行後，刑法分則編所定罰
金之貨幣單位為新臺幣。
九十四年一月七日刑法修正時，刑法分則編未修正之條文定有罰
金者，自九十四年一月七日刑法修正施行後，就其所定數額提高
為三十倍。
但七十二年六月二十六日至九十四年一月七日新增或修正之條文
，就其所定數額提高為三倍。
附件：
臺灣基隆地方法院檢察署檢察官聲請簡易判決處刑書
　　　　　　　　　　　　　　　　　　　96年度偵字第1203號
　　被　　　告　甲○○　男　21歲（民國○○年○月○日生）
　　　　　　　　　　　　住基隆市安樂區○○○街4巷1之3號
　　　　　　　　　　　　國民身分證統一編號：Ｚ000000000號
上列被告因妨害公務案件，已經偵查終結，認宜聲請以簡易判決
處刑，茲將犯罪事實及證據並所犯法條分敘如下：
        犯罪事實
一、甲○○於民國96年2 月4 日晚間18時52分許，無駕駛執照騎
    乘車號K7D-905 號機車闖越基隆市○○路與愛六路路口之紅
    燈，當時適有基隆市警察局第一分局延平派出所巡邏警員丙○○、丁○○在該路口執行路檢勤務發覺，二人旋即驅車追
    趕，並在基隆市○○路與愛七路路口攔下甲○○，值勤警員
    丁○○告知甲○○告知已違反道路交通規則，要求甲○○將
    駕駛執照及機車行照交出以填寫舉發道路交通管理事件通知
    單，又經以無線電與派出所聯繫獲知甲○○係無照駕駛，需
    另行開立開立交通違規事項後，甲○○先行向丁○○請求可
    否不依法告訴，經丁○○嚴詞拒絕後，竟心生不滿，基於侮
    辱公務員之犯意，以「幹你娘」之穢語對依法執行職務公務
    員丁○○當場侮辱，並動手搶回值勤警員丁○○手中之機車
    鑰匙，並動手與另一執勤員警丙○○發生拉扯，對於公務員
    依法執行職務時施加強暴，致丙○○受有右手掌背擦挫傷之
    傷害（傷害部分未據告訴）。
二、案經基隆市警察局第一分局報告偵辦。
        證據並所犯法條
一、訊據被告甲○○矢口否認上揭妨害公務犯行，辯稱：伊沒有
    罵警察也沒有與警察拉扯云云。惟查：上揭犯罪事實，業據
    證人丙○○、丁○○證述明確，並有丙○○之診斷證明書1
    紙、受傷照片1 張及交通部公路總局臺北區監理所基隆監理
    站96年3 月7 日北監基四字第0960002233號函暨被告自94年
    迄今之交通違規紀錄及吊扣駕照或禁止駕駛之相關資料附卷
    可稽，而據證人丁○○所證，其當時已明確告知其抗拒取締
    會涉犯妨害公務犯行，要求被告前往派出所，詎其竟口出穢
    語及動手搶奪機車鑰匙，另據證人戊○○於警詢中證述，其
    已目睹警方在取締交通違規事件，當時該駕駛（即被告）曾
    告知其無駕照，之後即聽到外面大小聲，並目睹該駕駛伸手
    要搶回鑰匙及互相推擠，足見被告曾口出穢語並對於值勤員
    警以強暴方式抗拒取締，是本案事證明確，被告所辯無非係
    事後卸責之詞，不足採信，其犯嫌堪以認定。
二、被告甲○○所為，係犯有刑法第140 條第1 項當場侮辱公務
    員罪、第135 條第1 項之對公務員施加強暴罪嫌。其所犯當
    場侮辱公務員二罪，犯意個別，行為互異，請分論併罰。又
    被告於94年間因偽造文書案件，於94年7 月6 日經臺灣基隆
    地方法院以94年基簡字第510 號刑事判決判處有期徒刑6 月
    ，於94年9 月30日確定，甫於94年12月7 日易科罰金執行完
    畢，於五年內再犯本件有期徒刑以上之罪，為累犯，請依法
    加重其刑。
三、依刑事訴訟法第451條第1項聲請逕以簡易判決處刑。
    此    致
臺灣基隆地方法院簡易庭
中　　華　　民　　國　　96　　年　　3 　　月　　14　　日
 　　　　　　　　　　　　　　　檢察官　王  秀  慧
本件正本證明與原本無異
中　　華　　民　　國　　96　　年　　3 　　月　　16　　日
 　　　　　　　　　　　　　　　書記官  鍾  惠  娟
附錄所犯法條：
中華民國刑法第135條第1項
對於公務員依法執行職務時，施強暴脅迫者，處3 年以下有期徒
刑、拘役或3 百元以下罰金。
中華民國刑法第140條
於公務員依法執行職務時，當場侮辱，或對於其依法執行之職務
公然侮辱者，處6 月以下有期徒刑、拘役或1 百元以下罰金。對
於公署公然侮辱者亦同。
